【裁判字號】    97,消債更,224
【裁判日期】    980227
【裁判案由】    聲請更生程序
【裁判全文】
臺灣苗栗地方法院民事裁定           97年度消債更字第224號
債  務  人  甲○○
上列當事人聲請消費者債務清理事件，本院裁定如下：
    主  文
債務人甲○○自中華民國98年3 月2 日上午11時起開始更生程序
。命司法事務官進行本件更生程序。
    理  由
一、按債務人與金融機構協商成立者，不得聲請更生或清算。但
    因不可歸責於己之事由，致履行顯有重大困難者，不在此限
    。本條例施行前，債務人依金融主管機關協調成立之中華民
    國銀行公會會員，辦理消費金融案件無擔保債務協商機制與
    金融機構成立之協商，準用前項之規定。又法院開始更生程
    序之裁定，應載明其年、月、日、時，並即時發生效力，消
    費者債務清理條例第151 條第5 項、第6 項、第45條第1 項
    分別定有明文。
二、本件債務人主張：其積欠金融機構債務共新台幣（下同）
    2,101,483 元，於民國95年6 月間依無擔保債務協商機制與
    金融機構成立協商，約定每月償還18,346元；惟債務人之配
    偶徐添雲因罹患心臟病變，長期就醫，僅於身體稍好時去打
    零工，每月收入僅數千元，債務人尚有一子須扶養，又因有
    一債權人台北富邦銀行未參加協商，而要求債務人每月支付
    5,000 元，當時債務人每月收入約3 萬餘元，並繳交協商金
    後並不敷生活開銷，只得向親友借貸維持，但債務人勉強繳
    納13期後即因無法再借款而被迫毀諾，而有不能清償債務情
    事，且係因不可歸責於已之事由，致履行顯有重大困難。又
    其無擔保或無優先權之債務總額未逾新臺幣1, 200萬元，復
    未經法院裁定開始清算程序或宣告破產，爰向本院聲請更生
    等語。
三、經查：債務人所主張之上開事實，業據提出債權人清冊、財
    產及收入狀況說明書、戶籍謄本、中區國稅局95、96年度綜
    合所得稅各類所得資料清單、全國財產稅總歸戶財產查詢清
    單、薪資單、協議書、醫療費收據、生活開銷之統一發票收
    據等為證；又依行政院主計處公告之97年度最低生活費用（
    以每年家庭收支調查，計算出平均每人每月消費支出之百分
    之60作為最低生活費），台灣省平均每人每月為9,829 元。
    債務人配偶徐添雲長年生病，且於95、96年均無報稅所得，
    僅有二筆持分土地，公告現值共為14,551元，此有醫療費用
    收據、中區國稅局綜合所得稅各類所得資料清單及全國財產
    稅總歸戶財產查詢清單附卷可稽，此部分堪認債務人所述為
    真實；債務人自承其配偶於身體稍好時有打零工，每月收入
    僅數千元，則債務人家庭費用大部分均由債務人負擔，以前
    開每人每月最低生活支出9,829 元計算，債務人尚須扶養一
    子徐偉誠（79年8 月23日出生），債務人每月家庭生活支出
    最低即須約20,000元以上；而債務人於96年全年收入為
    452,744 元，平均每月收入為37,728元，如每月依協商條件
    清償18,346元，餘額即不足支付最低生活費用，是債務人毀
    諾應其認有不可歸責於己之事由，致履行顯有重大困難。此
    外，本件又查無債務人有消費者債務清理條例第6 條第3 項
    、第8 條或第46條各款所定駁回更生聲請之事由存在，則債
    務人聲請更生，應屬有據，爰裁定如主文。
中    華    民    國    98    年    2     月    27    日
                            民事庭法  官  宋國鎮
以上正本係照原本作成。
本件不得抗告。
本裁定已於98年3月2日上午11時公告。
                                  書記官  林美黛
中    華    民    國    98    年    3     月    2     日


司法院資訊處製作；財團法人民間司法改革基金會備份。
